臺灣橋頭地方法院民事裁定
107年度消債清字第93號
聲請人即債  黃阿妹  
務人                  
代  理  人  林怡君  法扶律師
上列當事人因消費者債務清理事件聲請清算，本院裁定如下：
    主  文
聲請人黃阿妹自民國一百零八年五月二十八日下午四時起開始清
算程序。
命司法事務官進行本件清算程序。
    理  由
一、聲請意旨略以：聲請人即債務人黃阿妹前向金融機構辦理連
    帶保證契約等，致積欠無擔保債務計新臺幣（下同）2,515,
    899元，因無法清償債務，乃於民國107年10月間向本院聲請
    前置調解，惟因無法負擔債權人所提還款方案，而於同年11
    月15日調解不成立，因聲請人有不能清償債務或有不能清償
    之虞，復未經法院裁定開始更生程序或宣告破產，爰依法聲
    請准予裁定清算等語。
二、按「債務人不能清償債務或有不能清償之虞者，得依本條例
    所定更生或清算程序，清理其債務。」消費者債務清理條例
    （下稱消債條例）第3 條定有明文。衡以消費者與金融機構
    間債之關係之發生，係依契約自由原則及相互間之信賴為基
    礎，此為社會經濟活動得以維繫及發展之重要支柱，債務人
    經濟窘迫，固不應任其自生自滅，債權人一方之利益，仍不
    能因之摒棄不顧。是債務人於協商程序中，自應本於個人實
    際財產及收支狀況，依最大誠信原則，商討解決方案。如終
    究不能成立協商，於聲請更生或清算時，法院審酌上開條文
    所謂「不能清償或有不能清償之虞」，自宜綜衡債務人全部
    收支、信用及財產狀況，評估是否因負擔債務，而不能維持
    最基本之生活條件；所陳報之各項花費，是否確屬必要性之
    支出；如曾有協商方案，其條件是否已無法兼顧個人生活之
    基本需求等情，為其判斷之準據。
三、經查：
  ㈠聲請人前向金融機構辦理連帶保證契約等，致現積欠無擔保
    債務至少為2,515,899元（含資產管理公司債務2,241,423元
    ），因無法清償債務，乃於107年10月間，向本院聲請前置
    調解，但因無法負擔債權人所提還款方案而於107年11月1
    5日調解不成立等情，有債權人清冊、財團法人金融聯合徵
    信中心前置協商專用債權人清冊、信用報告、調解筆錄等在
    卷可稽【見本院107年度司消債調字第226號卷（下稱消債調
    卷）第6至10頁、第48至50頁、本院卷第47頁】，堪認上情
    屬實。
  ㈡聲請人現年70歲，曾患顱內出血，每月僅領有國民年金4,27
    6元，而其名下僅一筆現值20,300元之房屋，106年度申報所
    得僅32,815元，現未有投保勞工保險等情，此有財產及收入
    狀況書明書、綜合所得稅各類所得資料清單暨國稅局財產歸
    屬資料清單、勞工保險被保險人投保資料表、國軍高雄總醫
    院左營分院診斷證明書、領取國民年金之存摺內頁附卷可證
    （見消債調卷第11至14頁、第16至17頁、本院卷第20至22頁
    、第25頁）。則在查無聲請人有其他收入來源，佐以聲請人
    已年邁，堪認聲請人應無工作收入，是本院認應以聲請人每
    月領取國民年金4,276元作為其償債之基礎。
  ㈢至聲請人個人日常生活必要費用部分，審酌聲請人負債之現
    況，基於社會經濟活動之互賴及誠信，該日常生活所需費用
    ，自應節制開支，不得有超越一般人最低生活標準之享受，
    否則反失衡平，本院依消債條例第64條之2第1項，參酌衛福
    部社會司所公告歷年最低生活費標準，108年度高雄市最低
    生活費標準13,099元之1.2倍為15,719元，則聲請人每月最
    低生活費除有特殊情形並有證據證明者外，自宜以此為度，
    始得認係必要支出。而聲請人稱現每月個人必要生活支出為
    10,937元，低於上開標準15,719元甚多，自屬可採。
  ㈣綜上所述，以聲請人現每月所得4,276元為其償債能力基準，
    扣除其每月個人之必要生活費用10,937元後已無所餘，顯無
    法清償債務總額2,515,899元，堪認聲請人確有不能清償債
    務或有不能清償之虞之情事。從而，聲請人主張已不能清償
    債務，聲請本院准予清算，依所舉事證及本院調查結果，即
    無不合。
四、末按「法院開始清算程序之裁定，應載明其年、月、日、時
    ，並即時發生效力。」、「法院裁定開始更生或清算程序後
    ，得命司法事務官進行更生或清算程序，必要時得選任律師
    、會計師或其他適當之自然人或法人一人為監督人或管理人
    。」，消費者債務清理條例第83條第1 項、第16條第1 項分
    別定有明文。本件聲請人其目前收入及財產狀況，不能履行
    債務，未償之債務亦屬不能清償，有如上述。從而，聲請人
    聲請清算，洵屬有據，應予准許，爰命司法事務官進行本件
    清算程序。
五、依消費者債務清理條例第11條第1 項、第83條第1 項、第16
    條第1 項，裁定如主文。
中　　華　　民　　國　 108　　年　　5 　　月　　28　　日
              　　民事庭　法　官　李姝蒓
以上正本係照原本作成。
本裁定已於108年5月28日下午4 時公告。
本裁定不得抗告。
中　　華　　民　　國　 108　　年　　5 　　月　　28　　日
  　                      書記官　郭南宏